【裁判字號】    99,消債更,1
【裁判日期】    990531
【裁判案由】    更生
【裁判全文】
臺灣桃園地方法院民事裁定             99年度消債更字第1號
聲  請  人
即  債務人  甲○○
上列當事人因消費者債務清理事件，聲請更生，本院裁定如下：
    主    文
債務人甲○○自中華民國九十九年六月二日下午五時起開始更生
程序。
命司法事務官進行本件更生程序。
聲請人保全處分之聲請駁回。
    理    由
一、按法院開始更生程序之裁定，應載明其年、月、日、時，並
    即時發生效力。次按法院裁定開始更生或清算程序後，得命
    司法事務官，進行更生或清算程序，必要時，得選任律師、
    會計師或其他適當之自然人或法人一人為監督人或管理人。
    消費者債務清理條例第45條第1 項、第16條第1 項分別定有
    明文。
二、本件聲請意旨略以：聲請人前曾於民國95年8 月間依照中華
    民國銀行公會會員辦理消費金融案件無擔保債務協商機制與
    最大債權銀行安泰銀行成立協商，協商條件為每月新台幣（
    下同）27,651元、240 期、利率4%，惟因仍有花旗銀行、荷
    蘭銀行、友邦信用卡公司等並未納入協商，每月另需繳納36
    ,451元。而聲請人當時平均每月收入僅28,400元，顯已無法
    負擔上開協商款項，更遑論尚需支付必要生活支出，實有不
    可歸責於己之事由，致不得已而悔諾。聲請人之無擔保或無
    優先權債務總額未逾1,200 萬元，復未經法院裁定開始清算
    程序或宣告破產，且非聲請人主觀惡意，實係客觀上具有上
    述不可歸責事由存在，爰依法聲請更生等語。
三、按消費者債務清理條例立法意旨，乃在幫助陷於經濟上困境
    之債務人，得藉由更生或清算程序，走出經濟困境，避免走
    向絕路，實現憲法所保障之生命權。再按債務人對於金融機
    構因消費借貸、自用住宅借款、信用卡或現金卡契約而負債
    務，其法律關係較單純明確，金融機構並已訂有債務協商機
    制，如能協商成立，債務人或不須依本條例聲請更生或清算
    ，可疏減法院負擔，有效分配司法資源。故為使債務人得自
    主解決其債務，故明定債務人對於金融機構因消費借貸、自
    用住宅借款、信用卡或現金卡契約而負債務之情形，採行協
    商前置主義，本條例第151 條立法意旨足資參照。經查：
(一)、聲請人前於95年8 月間依照中華民國銀行公會會員辦理消費
    金融案件無擔保債務協商機制與最大債權銀行安泰銀行成立
    協商，協商條件為每月新台幣27,651元、240 期、利率4%等
    情，業據其提出協議書為憑（本院卷第23頁），堪以信實。
(二)、聲請人於聲請狀財產及收入狀況說明書中陳報其98年1 月至
    11月薪資總收入為278,200 元，平均每月25,291元，並提出
    聲請人任職之松佳飲料股份有限公司98年1 月至10月薪資單
    影本在卷為憑（本院卷29至33頁），堪可採信，是本院認聲
    請人每月可供支配之款項應認係25,291元。
(三)、聲請人所陳報之每月各項支出部分：（本院卷第16頁）
１、生活費7,800 元、勞保費360 元、健保費1,312 元（含受扶
    養人2 人在內，共計3 人）：就生活費部分，雖未據聲請人
    提出相關單據為憑，然本院斟酌聲請人所陳報之生活費已低
    於行政院內政部公告每人每月最低生活支出9,829 元，尚屬
    合理；就勞保費部分，亦據聲請人提出薪資單勞保費欄所載
    可參，應可採信，均予列計。惟就健保費支出部分，觀諸聲
    請人所提出之松佳飲料股份有限公司98年6 月至10月薪資單
    中健保費一欄均為984 元，顯見聲請人之健保費支出已有減
    少，故就健保費支出部分以984 元為可採，逾此數額不予列
    計。
２、房貸支出3,000 元：聲請人先於財產及收入狀況說明書每月
    必要支出欄中陳報每月租金支出5,000 元（本院卷第16頁）
    ，惟未據提出租賃契約書等相關資料為憑，經本院以裁定命
    提出釋明單據後，聲請人即於民事陳報狀中改稱其分攤房屋
    貸款3,000 元（本院卷第96頁），並提出其配偶曾洪生財政
    部臺灣省北區國稅局財產歸屬資料清單為佐（本院卷第100
    頁）。本院斟酌聲請人配偶名下確有不動產，且上開分攤房
    屋貸款數額亦較一般房屋租金為低，尚屬合理，爰予列計。
３、所得稅每年19,380元：聲請人於於財產及收入狀況說明書每
    月必要支出欄中，陳報聲請前2 年所得稅按月薪6%計算扣除
    為38760 元，則每年為19,380元。惟就每年所得稅之課徵，
    尚有免稅額、一般扣除額、薪資扣除額等扣除項目，並非單
    純僅以月薪6%計算扣除，況且聲請人亦未提出任何繳納單據
    或釋明文件可供本院審酌，故就此部分支出，爰不予列計。
４、扶養費3,000 元：蓋扶養費支出之考量，應以實際上確有受
    扶養必要之支出為準，與法定扶養義務自有所區別。則聲請
    人固於本院99年3 月22日訊問期日調查時陳稱其女兒畢業後
    仍在實習中，並無薪水，故每月仍需給予零用錢，惟聲請人
    之女現年24歲（75年次），即已成年，有戶籍謄本在卷可參
    （本院卷第50頁），而聲請人亦未就其女無謀生能力確有受
    扶養之必要及其女於實習中卻無任何收入等節提出資料可供
    本院審酌，其空言陳稱已難遽採。又聲請人雖另稱其女尚有
    就學貸款之債務，並提出就學貸款放出查詢單為佐（本院卷
    第41頁），然觀諸該查詢單所載，還款日為99年8 月1 日、
    每月期金為3,189 元，較之聲請人之女業於98年6 月畢業（
    本院卷第96頁），可知還款期日已有延展，況且每月還款金
    額非高，尚難僅此即認聲請人之女有何無謀生能力確有受扶
    養之必要。是以，就此項支出，爰不予列計。
５、綜上，本件聲請人每月平均收入25,291元，扣除上開必要生
    活支出12,144元後（計算式：7,800 元＋360 元＋984 元＋
    3,000 元＝12,144元），尚餘13,147元，顯即不足以清償上
    揭協商債務金額27,651元。又依聲請人所提出之財團法人金
    融聯合徵信中心債務清理條例債權人清冊所載，聲請人之債
    務總額為6,817,077 元（本院卷第71頁），扣除有擔保債務
    1,583,000 元後，無擔保債務總額尚有5,234,077 元，則縱
    以最優惠之180 期、0%利率還款方案計算，則每月仍需還款
    29,078元，仍遠非聲請人每月餘款所能負擔。再依聲請人所
    提出之財產歸屬資料清單觀之（本院卷第71頁），其名下僅
    有投資1 筆（1,870 元），顯然不足以清償聲請人所負高額
    債務。
四、綜上所述，堪認本件聲請人確有不能清償債務之情事，此外
    ，本件又查無聲請人有消費者債務清理條例第6 條第3 項、
    第8 條或第46條各款所定駁回更生聲請之事由存在，則聲請
    人聲請更生，應屬有據。另按法院就更生或清算之聲請為裁
    定前，得因利害關係人之聲請或依職權，以裁定為保全債務
    人財產、限制債權人對於債務人行使債權，及停止對於債務
    人財產強制執行程序之保全處分，消費者債務清理條例第19
    條第1 項第1 、2 、3 款定有明文，又消費者債務清理條例
    第48條第2 項規定，法院裁定開始更生程序後，對於債務人
    不得開始或繼續訴訟及強制執行程序。本件聲請人雖另外聲
    請保全處分，惟本院既准予更生之聲請，揆諸前揭條文規定
    ，對債務人之訴訟及強制執行程序即受限制，因此顯無再予
    裁定保全處分之必要，故聲請人此部分保全處分之聲請，應
    予駁回，爰裁定如主文第3項所示。
中    華    民    國    99    年    5     月    31    日
                  民事第二庭    法  官  陳彥年
上為正本係照原本作成。
本裁定不得抗告。
中    華    民    國    99    年    5     月    31    日
                                書記官  劉霜潔

司法院資訊處製作；財團法人民間司法改革基金會備份。
